臺灣高等法院民事裁定  
111年度抗字第599號
抗  告  人  李延源  
            李清琪  
共同代理人  王正宗  
上列抗告人因與相對人臺北市政府工務局水利工程處間確定訴訟
費用額事件，對於中華民國111年2月21日臺灣士林地方法院111
年度事聲字第6號裁定，提起抗告，本院裁定如下： 
    主  文
原裁定及原法院司法事務官於民國一一○年十一月十五日所為一
一○年度司聲字第三七○號裁定均廢棄。
本件抗告人李延源、李清琪應賠償相對人之訴訟費用額確定均為
新臺幣零元。
抗告費用由相對人負擔。
    理  由
一、抗告人李延源、李清琪（下單獨逕稱姓名，合稱抗告人）異
    議及抗告意旨略以：兩造間請求返還土地等事件（下稱系爭
    事件），雖經原法院106年度重訴字第568號判決（下稱本案
    判決）判決伊敗訴，惟該判決係以相對人所提造假成果圖為
    基礎，不能執行，該造假證據目前由監察院正調查糾正或彈
    劾中，請待最高法院判決後再處理，縱認本案判決已確定，
    伊等應負擔訴訟費用共1/2，餘由相對人負擔，而第一審訴
    訟費用應包括相對人預納之第一審裁判費新臺幣（下同）22
    萬8,040元，及伊等與共同被告李吉勝、李吉舜共同預納鑑
    定費用31萬元，合計53萬8,040元，相對人應負擔26萬9,020
    元，而其僅預納22萬8,040元，短付4萬0,980元（計算式：2
    6萬9,020元-22萬8,040元=4萬0,980元），不得向伊等求償
    ，原法院司法事務官以110年度司聲字第370號裁定命李延源
    應賠償相對人訴訟費用2萬9,509元、李清琪應賠償相對人訴
    訟費用4萬7,850元本息，原裁定維持原處分，駁回伊等異議
    ，自有違誤，為此提起抗告，爰請求廢棄原裁定及原處分等
    語。
二、按法院未於訴訟費用之裁判確定其費用額者，第一審受訴法
    院於該裁判有執行力後，應依聲請以裁定確定之。依第一項
    確定之訴訟費用額，應於裁定送達之翌日起，加給按法定利
    率計算之利息。當事人分擔訴訟費用者，法院為確定費用額
    之裁判時，除前條第二項情形外，應視為各當事人應負擔之
    費用，已就相等之額抵銷，而確定其一造應賠償他造之差額
    。民事訴訟法第91條第1項、第3項、第93條分別定有明文。
    此一確定訴訟費用額之程序，僅在審究有求償權之一造當事
    人所開列之費用項目，及其提出支付費用之計算書等證據，
    是否屬於訴訟費用之範圍，以確定應負擔訴訟費用之他造當
    事人所應賠償其之訴訟費用數額，至訴訟費用負擔之主體、
    負擔比例等悉依命負擔訴訟費用之裁判定之，非確定訴訟費
    用額之程序所得審酌（最高法院109年度台抗字第105號裁定
    參照）。
三、查系爭事件經本案判決判決抗告人敗訴確定，第一審訴訟費
    用由李延源負擔2/10，李清琪負擔3/10，相對人負擔5/10，
    抗告人未提起上訴，本案判決抗告人敗訴部分已確定，此有
    該判決及其確定證明書在卷可稽（見原處分卷第8至22頁）
    ，則相對人依民事訴訟法第91條之1規定聲請確定本案判決
    關於抗告人部分之訴訟費用額，固屬於法有據。查系爭事件
    訴訟費用支出明細，第一審裁判費22萬8,040元由相對人預
    納，鑑定費31萬元為抗告人與共同被告李吉勝、李吉舜等4
    人之共同訴訟代理人王正宗預納（見原處分卷第26、28、42
    、44頁），是系爭事件第一審之訴訟費用共53萬8,040元（
    計算式：22萬8,040+31萬元=53萬8,040元），相對人應負擔
    之訴訟費用額為26萬9,020元（計算式：53萬8,040元×5/10=
    26萬9,020元），相對人短付4萬0,980元（計算式：26萬9,0
    20元-22萬8,040元=4萬0,980元），已無從再向抗告人請求
    賠償訴訟費用。至抗告人經原法院司法事務官於民國110年1
    0月18日通知其於文到5日內就相對人聲請確定訴訟費用額表
    示意見，並另請提出費用計算書及釋明費用額之證書過院，
    該通知於同年10月20日送達抗告人（見原處分卷第32、34、
    36頁），抗告人之代理人王正宗於同年10月25日向原法院司
    法事務官提出民事陳報補正狀及系爭事件原法院命補充鑑定
    函、王正宗代墊31萬元之鑑定費之台灣土地銀行存摺類存款
    憑條、台北市土木技師公會函、本院108年度重上字第975號
    事件主文查詢結果等件（見原處分卷第38至46頁），惟依上
    開資料尚不足以釋明李延源、李清琪各自預納鑑定費金額，
    無從於本件審酌相對人應否賠償抗告人訴訟費用額及如應賠
    償之數額，惟抗告人如有溢付，嗣後仍得就該部分聲請確定
    其訴訟費用額（民事訴訟法第92條第2項參照），附此敘明
    。
四、綜上所述，抗告人應賠償相對人之訴訟費用額應均為0元。
    從而，原處分及原裁定確定李延源、李清琪應各賠償相對人
    之訴訟費用額為2萬9,509元、4萬7,850元，並均加計自原處
    分送達抗告人翌日起算之法定利息，均有違誤，抗告人指摘
    原處分及原裁定不當，求予廢棄，均有理由，爰將原裁定及
    原處分併予廢棄，更為裁定如主文第2項所示。
五、據上論結，本件抗告為有理由，爰裁定如主文。
中　　華　　民　　國   111    年     7    月    29    日
                  民事第十五庭 
                      審判長法  官  陳慧萍
　　　　　　　　　　　　　　法  官  沈佳宜
　　　　　　　　　　　　　　法  官  戴嘉慧     

正本係照原本作成。
本裁定除以適用法規顯有錯誤為理由外，不得再抗告。如提起再
抗告，應於收受送達後10日內委任律師為代理人向本院提出再抗
告狀。並繳納再抗告費新臺幣１千元。
中　　華　　民　　國　　111 　年　　8 　　月　　1 　　日
                            書記官  莊昭樹